【裁判字號】    98,交聲,1517
【裁判日期】    980831
【裁判案由】    交管條例聲異
【裁判全文】
臺灣板橋地方法院交通事件裁定        98年度交聲字第1517號
原處分機關  交通部公路總局臺北區監理所蘆洲監理站
異  議  人
即受處分人  甲○○
上列異議人因違反道路交通管理處罰條例案件，對於交通部公路
總局臺北區監理所蘆洲監理站於民國九十八年六月六日以北監蘆
裁字第裁４６－ＡＥＷ８７９３３７號（原舉發案號：臺北市政
府警察局九十七年十月十三日北市警交字第ＡＥＷ８７９３３７
號）所為之裁決處分，聲明異議，本院裁定如下：
    主  文
異議駁回。
    理  由
一、原處分意旨略以：異議人即受處分人甲○○於民國九十七年
    十月十三日下午一時二十五分許，騎乘車號ＬＫ三－一五八
    號普通重型機車，行經臺北市○○路、寧波西街口處，因有
    「駕車行經有燈光號誌管制之交岔路口闖紅燈（紅燈左轉）
    」之違規行為，經臺北市政府警察局中正第二分局泉州街派
    出所員警掣單舉發，並經原處分機關依道路交通管理處罰條
    例第五十三條第一項之規定裁處新臺幣四千五百元罰鍰，並
    依同法第六十三條第一項第三款記違規點數三點。
二、異議意旨略以：伊不曾收過闖紅燈的罰單，且沒印象曾在臺
    北市被警察當場開罰的經驗，伊希望泉州街派出所能提出相
    關事證來協助調查，如果只憑警察的一面之詞實在令人難以
    心服云云。
三、按汽車行駛至交岔路口，其行進、轉彎，應遵守燈光號誌，
    路交通安全規則第一百零二條第一項第一款定有明文。次按
    汽車駕駛人，行經有燈光號誌管制之交岔路口闖紅燈者，處
    新臺幣一千八百元以上五千四百元以下罰鍰，道路交通管理
    處罰條例第五十三條第一項定有明文。汽車駕駛人有道路交
    通管理處罰條例第五十三條之情形之一者，各記違規點數三
    點，同條例第六十三條第一項第三款亦定有明文。
四、經查，本件證人即當時現場舉發之值勤員警乙○○於本院調
    查時具結證稱：當時伊是執行二線巡邏勤務，身著制服，騎
    警用機車和另一名同事林宗霖在九十七年十月十三日下午一
    時開始值勤，當時往中華路方向騎乘，在中華路和寧波西街
    路口等紅燈時，發現一臺機車直接紅燈左轉，伊就上前追逐
    攔查，攔查時伊有要求該名機車騎士出示行照駕照，並告知
    違規事由，當時伊有核對行、駕照及該機車的車牌無誤，該
    名騎士否認有紅燈左轉，但是伊原本和該名騎士是在對向停
    等紅燈，所以該名騎士紅燈左轉時，伊看得很清楚，他就是
    從一堆騎士當中騎出來然後左轉往寧波西街直行等情（九十
    八年七月八日訊問筆錄），並當庭提出臺北市政府警察局中
    正第二分局員警工作登記簿為佐，查於上開登記簿當日「記
    事」欄內業已明確記載本件舉發時、地、攔檢經過、車號、
    駕駛人姓名、身分證（駕照）字號、駕駛人不承認違規等情
    節，難認證人於到庭證述之上開情節有誤記、偽證之情事。
    按燈光號誌之違反，其所需之舉證狀態稍縱即逝，除設有感
    應照相之路口外，事後無法還原現場狀態，職是，舉發當時
    現場之值勤員警自屬交通案件之重要證人。參酌員警執行公
    務時，本身即受有行政懲處責任之監督，且其到庭具結作證
    ，更係以刑事責任擔保其證言之真實性，本件舉發員警乙○
    ○與異議人間並無何身分利害業務關係，當無嫌隙，衡諸情
    理應無甘冒偽證罪刑責風險而故意設詞構陷異議人，且依證
    人之證述所稱目睹異議人違規過程等情節所見，難認於本件
    舉發有誤認燈號之情事，此外亦無任何證據可證其有何捏造
    事實違法取締之不法情事；而異議人亦不否認曾數次遭警員
    攔查取締，僅空言辯稱對本件違規沒有印象、不瞭解為何罰
    單金額如此之高、不瞭解交通罰則云云，未就執勤員警之舉
    發有誤提出具體證據以供調查，然既無任何證據可證員警有
    何捏造事實違法取締之不法情事，本院認員警本於維護交通
    秩序、安全職責所為之取締，當屬合法、正確之舉發。是異
    議人僅於事後空言否認上開違規行為，主張員警尚應提出法
    規、法令所未規定之其他佐證始能取締云云，所辯尚無足採
    ，本件異議人闖紅燈之違規行為，洵堪認定。
四、按違反道路交通管理事件統一裁罰基準及處理細則第十一條
    第一項第一款規定：「當場舉發者，應填記駕駛人或行為人
    姓名、性別、出生年月日、地址、身分證統一編號及車主姓
    名、地址、車牌號碼、車輛種類。被查獲之駕駛人或行為人
    為受處分人時，應於填記通知單後將通知聯交付該駕駛人或
    行為人簽名或蓋章收受之；拒絕簽章者，仍應將通知聯交付
    該駕駛人或行為人收受，並記明其事由及交付之時間；拒絕
    收受者，應告知其應到案時間及處所，並記明事由與告知事
    項，視為已收受。」經查：異議人於違規之後拒絕簽收舉發
    單，舉發員警乙○○當場告知應到案時間及處所，業已記明
    於舉發單上，視為異議人已收受。又北市警交字第ＡＥＷ８
    ７９３３７號通知單所載之應到案日期為九十七年十月二十
    八日，異議人遲於九十八年六月十日始向本院聲明異議，顯
    已逾越應到案期限六十日以上，從而，原處分機關援引道路
    交通管理處罰條例第五十三條第一項及違反道路交通管理事
    件統一裁罰基準表之規定處異議人罰鍰四千五百元，並依同
    條例第六十三條第一項第三款記違規點數三點，依法並無不
    合，異議人聲明異議意旨，指摘原處分不當，為無理由，應
    予駁回。
五、依道路交通管理處罰條例第87條第2 項，道路交通案件處理
    辦法第19條，裁定如主文
中    華    民    國    98    年    8     月    31    日
                     交通法庭  法  官  王偉光
上列正本證明與原本無異。
如不服本裁定，應於裁定送達後五日內敘明抗告理由，向本院提
出抗告狀。
                               書記官  陳宥伶
中    華    民    國    98    年    8     月    31    日


司法院資訊處製作；財團法人民間司法改革基金會備份。
